---
title: "ОИ2:эксплораторный анализ"
author: "Багрова Ольга"
date: '2022-10-10'
output:
  html_document:
    keep_md: true
---

```{r setup, include=FALSE}
knitr::opts_chunk$set(echo = TRUE)
```

```{r message=FALSE, warning=FALSE}
library(tidyverse)
library(gtsummary)
library(factoextra)
library(ggbiplot)
library(ggplot2)
library(ggpubr)
library(dplyr)
library(plotly)
library(tibble)
library(matrixStats)
```


#Анализ клинических данных


##Пациенты


Из файла: data_clinical_patient.txt
```{r}
patients <- read_tsv("data_clinical_patient.txt", skip = 4)
skimr::skim(patients)
```


*Всего пациентов 442*


Описание файла:

* PATIENT_ID	-	идентификатор пациента (TCGA-3N-A9WC)
* SUBTYPE		-	название проекта (SKCM)
* CANCER_TYPE_ACRONYM -	TCGA PanCanAtlas аббревиатура типа рака (SKCM)
* OTHER_PATIENT_ID -	Устаревший идентификатор пациента DMP
* AGE		-	возраст когда болезнь впервые диагностирована
* SEX		-	пол
* AJCC_PATHOLOGIC_TUMOR_STAGE - Степень злокачественности по критериям AJCC (STAGE IIIA)
* AJCC_STAGING_EDITION -	Издание публикации Американского объединенного комитета по борьбе с раком (7TH)
* DAYS_LAST_FOLLOWUP -	Количество дней от даты последнего наблюдения до даты первоначальной постановки диагноза (387)
* DAYS_TO_BIRTH	-	Количество дней от дня рождения до дня первоначально поставленного диагноза (-30163)
* DAYS_TO_INITIAL_PATHOLOGIC_DIAGNOSIS - Количество дней от последнего дня когда чел был жив (известно), до даты первоначального диагноза (0)
* ETHNICITY	-	этническая характеристика (Not Hispanic Or Latino)
* FORM_COMPLETION_DATE -	дата заполнения формы (5/29/14)
* HISTORY_NEOADJUVANT_TRTYN - неадъювантное лечение (т.е. с помощью ЛП) пациента до резекции опухоли (No)
* ICD_10		-	классификация ICD-10 (C44.9) типо международная классификация болезней
* ICD_O_3_HISTOLOGY -	международная классификация онко заболеваний: гистологический код (8720/3)
* ICD_O_3_SITE	-	международная классификация онко заболеваний: site код (C77.3)
* INFORMED_CONSENT_VERIFIED - есть ли информированное согласие (Yes)
* NEW_TUMOR_EVENT_AFTER_INITIAL_TREATMENT - была ли у пациента новая опухоль после первоначального лечения (Yes)
* PATH_M_STAGE	-	коды метастаз (M0)
* PATH_N_STAGE	-	коды неоплайзии (NX)
* PATH_T_STAGE	-	коды опухоли (T2A)
* PERSON_NEOPLASM_CANCER_STATUS - Статус рака новообразования человека(Tumor Free)
* PRIMARY_LYMPH_NODE_PRESENTATION_ASSESSMENT - Оценка первичного расположения лимфатических узлов	ПУСТЫЕ
* PRIOR_DX	-	Предварительный диагноз (No)
* RACE		-	раса (White)
* RADIATION_THERAPY-	была ли лучевая терапия (No)
* WEIGHT		-	вес пациента (68)
* IN_PANCANPATHWAYS_FREEZE-пациентская часть анализа пути PanCan (No)
* OS_STATUS	-	общий статус выживания (1:DECEASED)
* OS_MONTHS	-	общая выживаемость в месяцах с начала диагноза (66.47598383)
* DSS_STATUS	-	статус выживаемости в зависимости от заболевания, т.е. время с момента постановки диагноза/начала лечения и заканивается в момент смерти (1:DEAD WITH TUMOR)
* DSS_MONTHS	-	месяцы к предыдущему (12.98615906)
* DFS_STATUS	-	без заболевания с начала лечения статус	ПУСТЫЕ
* DFS_MONTHS	-	месяцев	ПУСТЫЕ
* PFS_STATUS	-	статус прогрессии (1:PROGRESSION)
* PFS_MONTHS	-	выживаемость без прогресса (28.04352829)


Более наглядно про некоторые данные:


Возраст, когда поставили диагноз
```{r}
patients%>%
  ggplot()+
  geom_histogram(aes(x=AGE), 
                 color="black",
                 fill="#FF3390")+
  ggtitle("Распределение по возрастам")+
  labs(x="возраст, лет", y="количество, пац")
```


Вес пациентов
```{r}
patients%>%
  ggplot()+
  geom_histogram(aes(x=WEIGHT), 
                 color="black",
                 fill="cyan")+
  ggtitle("Распределение по весу")+
  labs(x="вес, кг", y="количество, пац")
```


Пол пациентов:
```{r}
N<-nrow(patients)

m <- patients %>%
  filter(SEX == 'Male')%>%
  nrow()/N*100

f <- patients %>%
  filter(SEX == 'Female')%>%
  nrow()/N*100

#na <- patients %>%
#  nrow()
#na <- na-m-f

df <- data.frame(
  sex = c("Male", "Female"),
  value = c(m, f)
  )

df %>%
  ggplot(
    aes(x="", y=value, fill=sex))+
  geom_bar(width = 1, stat = "identity")+
  coord_polar("y", start=0)

```


Степень злокачественности по AJCC
```{r}
patients$AJCC_PATHOLOGIC_TUMOR_STAGE<-gsub("STAGE","",as.character(patients$AJCC_PATHOLOGIC_TUMOR_STAGE))

patients%>%
  ggplot()+
  geom_bar(aes(x=AJCC_PATHOLOGIC_TUMOR_STAGE), position="dodge", fill = "green", color = "black")+
  ggtitle("Стадия по AJCC")+
  labs(x="Стадия", y="количество, пац")
```




##Образцы

Из файла: data_clinical_sample.txt
```{r}
samples <- read_tsv("data_clinical_sample.txt", skip = 4)
skimr::skim(samples)
```


*Всего образцов 448*

Описание файла:

* PATIENT_ID	-	айдентификатор пациента (TCGA-BF-A1PX)
* SAMPLE_ID	-	айлентификатор образца	TCGA-BF-A1PX-01)
* ONCOTREE_CODE	-	Oncotree Code	http://oncotree.mskcc.org/ (SKCM)
* CANCER_TYPE	-	тип рака (Melanoma)
* CANCER_TYPE_DETAILED-	тип рака детальнее (Cutaneous Melanoma)
* TUMOR_TYPE	-	тип опухоли (Skin Cutaneous Melanoma)
* GRADE		-	Гистологическая степень новообразования (NA)
* TISSUE_PROSPECTIVE_COLLECTION_INDICATOR- Сбор тканей проспективный (Yes)
* TISSUE_RETROSPECTIVE_COLLECTION_INDICATOR-Сбор тканей ретроспективный(No)
* TISSUE_SOURCE_SITE_CODE-код откуда ткань (BF)
* TUMOR_TISSUE_SITE-	Анатомическое место опухоли (Regional Lymph Node|Trunk)
* ANEUPLOIDY_SCORE - 	Оценка анеуплоидии (9)
* SAMPLE_TYPE	- 	тип образца:i.e., normal, primary, met, recurrence (Metastasis)
* MSI_SCORE_MANTIS-	Оценка MSI MANTIS (0.2612)
* MSI_SENSOR_SCORE-	Оценка MSI, полученная с помощью датчика MSI (0.08)
* SOMATIC_STATUS	-	Соматический статус (Matched)
* TMB_NONSYNONYMOUS-	Tumor Mutational Burden = Мутационная нагрузка опухоли несинонимичный (26.33333333) - * TMB, определяемый как количество соматических мутаций на мегабазу исследуемой геномной последовательности, варьируется в зависимости от злокачественных новообразований. https://www.ncbi.nlm.nih.gov/pmc/articles/PMC7710563/
* TISSUE_SOURCE_SITE-	источник тканей образца: tissue, cell, or blood и клинические метаданные, которые затем отправляются на основной ресурс Biospecimen (Cureline)



Тип опухоли:
```{r}
p <- samples %>%
  filter(SAMPLE_TYPE == 'Primary')%>%
  nrow()/N

m <- samples %>%
  filter(SAMPLE_TYPE == 'Metastasis')%>%
  nrow()/N

#na <- samples %>%
#  nrow()
#na <- na-m-p

df <- data.frame(
  type = c("Primary", "Metastasis"),
  value = c(p, m)
  )

df %>%
  ggplot(
    aes(x="", y=value, fill=type))+
  geom_bar(width = 1, stat = "identity")+
  coord_polar("y", start=0)

```




*Итого:*
448 образцов от 442 пациентов (у 6 пациентов доступны образцы primary и metastasis, которые различаются по ANEUPLOIDY_SCORE,	SAMPLE_TYPE,	MSI_SCORE_MANTIS,	MSI_SENSOR_SCORE,	TMB_NONSYNONYMOUS)


```{r}
samples$PATIENT_ID[duplicated(samples$PATIENT_ID)]
```
