---
title: "TCGA_SKCM_Report_DZ_ssGSEA"
author: "Dmitry Zubkov"
date: "January 10, 2023"
output: md_document
---

```{r setup, include=FALSE}
library(tidyverse)
# library(ggpubr)
# library(survival)
# library(survminer)
# library(gtsummary)
# library(factoextra)
library(ComplexHeatmap)
library(dendextend)
# library(clusterProfiler)
theme_set(theme_bw())

color <- c("#e41a1c", "#377eb8", "#4daf4a", "#984ea3", "#ff7f00")
knitr::opts_chunk$set(echo = TRUE, warning = FALSE, 
                      message = FALSE)
```

## Clinical data

Скачиваем, объединяем и чистим данные о образцах и пациентах.

```{r clinical}
df.s <- read_tsv("../raw/data_clinical_sample.txt", skip = 4)
df.p <- read_tsv("../raw/data_clinical_patient.txt", skip = 4)

df.p <- dplyr::select(df.p, PATIENT_ID, AGE, SEX, RACE, ETHNICITY, AJCC_PATHOLOGIC_TUMOR_STAGE, OS_STATUS, OS_MONTHS, PFS_STATUS, PFS_MONTHS)
df.s <- dplyr::select(df.s, PATIENT_ID, SAMPLE_ID, SAMPLE_TYPE, TMB_NONSYNONYMOUS)

df.meta <-
  left_join(df.p, df.s) %>%
  filter(SAMPLE_TYPE == "Metastasis") %>%
  filter(SAMPLE_ID != "TCGA-GN-A269-01") %>%
  mutate(STAGE = case_when(is.na(AJCC_PATHOLOGIC_TUMOR_STAGE) ~ as.character(NA),
                           str_detect(AJCC_PATHOLOGIC_TUMOR_STAGE, "STAGE IV") ~ "STAGE III-IV",
                           str_detect(AJCC_PATHOLOGIC_TUMOR_STAGE, "STAGE III") ~ "STAGE III-IV",
                                      TRUE ~ "STAGE 0-II"))

rm(df.s, df.p)

```

## Transcriptomics data

Скачиваем, предобрабатываем транскриптомные данные и кластеризуем по 1500 самым вариабельным генам.

```{r transcriptomics}

df.t <- 
  read_tsv("../raw/data_mrna_seq_v2_rsem.txt") %>%
  dplyr::select(-Hugo_Symbol) %>%
  dplyr::select(Entrez_Gene_Id, all_of(df.meta$SAMPLE_ID)) %>%
  distinct(Entrez_Gene_Id, .keep_all = TRUE)

mat <- t(df.t[-1])
colnames(mat) <- df.t$Entrez_Gene_Id
rownames(mat) <- colnames(df.t)[-1]

mat <- log2(mat + 1)

features <- 
  apply(mat, 2, mad) %>%
  sort(decreasing = T) %>%
  .[1:1500] %>%
  names()

mat <- apply(mat, 2, function(x) (x - median(x))/mad(x))

mat.1500 <- mat[, features]

smpl.dend <- 
  dist(mat.1500, method = "euclidian") %>%
  hclust(method = "ward.D2") %>%
  as.dendrogram()
smpl.grp <- cutree(smpl.dend, k = 4)
smpl.grp <- case_when(smpl.grp == 1 ~ "S4",
                 smpl.grp == 2 ~ "S1",
                 smpl.grp == 3 ~ "S2",
                 smpl.grp == 4 ~ "S3")
names(smpl.grp) <- rownames(mat)

rm(df.t, mat.1500)

mat <- mat[, !apply(mat, 2, function(gene) any(is.na(gene)))]

```
### ssGSEA

Функция ssGSEA из [этого источника](https://rpubs.com/pranali018/SSGSEA).

```{r gsea_function}

ssgsea <- function(X, gene_sets, alpha = 0.25, scale = T, norm = F, single = T) {
    row_names <- rownames(X)
    num_genes <- nrow(X)
    gene_sets <- lapply(gene_sets, function(genes) {which(row_names %in% genes)})

    # Ranks for genes
    R <- matrixStats::colRanks(X, preserveShape = T, ties.method = 'average')

    # Calculate enrichment score (es) for each sample (column)
    es = apply(R, 2, function(R_col) {
        gene_ranks = order(R_col, decreasing = TRUE)

        # Calc es for each gene set
        es_sample = sapply(gene_sets, function(gene_set_idx) {
            # pos: match (within the gene set)
            # neg: non-match (outside the gene set)
            indicator_pos = gene_ranks %in% gene_set_idx
            indicator_neg = !indicator_pos

            rank_alpha  = (R_col[gene_ranks] * indicator_pos) ^ alpha

            step_cdf_pos = cumsum(rank_alpha)    / sum(rank_alpha)
            step_cdf_neg = cumsum(indicator_neg) / sum(indicator_neg)

            step_cdf_diff = step_cdf_pos - step_cdf_neg

            # Normalize by gene number
            if (scale) step_cdf_diff = step_cdf_diff / num_genes

            # Use ssGSEA or not
            if (single) {
                sum(step_cdf_diff)
            } else {
                step_cdf_diff[which.max(abs(step_cdf_diff))]
            }
        })
        unlist(es_sample)
    })

    if (length(gene_sets) == 1) es = matrix(es, nrow = 1)

    # Normalize by absolute diff between max and min
    if (norm) es = es / diff(range(es))

    # Prepare output
    rownames(es) = names(gene_sets)
    colnames(es) = colnames(X)
    return(es)
}

```

Подгружаем curated gene sets (Canonical pathways), скаченные из [базы данных](http://www.gsea-msigdb.org/gsea/msigdb/collections.jsp)

```{r gsea_sets}

file.name <- "../raw/c2.cp.v2022.1.Hs.entrez.csv"
gene_sets <- 
  read.csv(file.name, header = FALSE)[, -2] %>%
  t()

colnames(gene_sets) <- gene_sets[1, ]

gene_sets <-
  gene_sets[-1, ] %>%
  as.data.frame() %>%
  as.list() %>%
  lapply(str_remove_all, " ") %>%
  lapply(na.omit)
  
```

Проводим ssGSEA анализ (alpha = 0.75 вместо стандартной 0.25 согласно рекомендациям [ssGSEAProjection](https://www.genepattern.org/modules/docs/ssGSEAProjection/4#gsc.tab=0)).

Т.к. процедура времяемкая, используем сохраненный объект, а код оставим для истории.

```{r gsea_res, eval = FALSE}
res <- ssgsea(t(mat), gene_sets, alpha = 0.75)
saveRDS(res, "../Dima_Zubkov/ssGSEA.c2.75.rds")
```

Подгружаем готовый объект.

```{r gsea_res_download}
rm(mat)
res <- readRDS("../Dima_Zubkov/ssGSEA.c2.75.rds")
```

Сравним кластеры 2 и 4 и построим для этого сравнения Volcano plot.

```{r gsea_stat}
# res.p.value <-
#   apply(res, 1, function(set) kruskal.test(set, smpl.grp)$p.value) %>%
#   p.adjust(method = "fdr")
# res.sd <- apply(res, 1, sd)

# df.res <- tibble(`Gene Set` = rownames(res),
#                  FC_median = apply(res, 1, function(set) median(set[smpl.grp == "S3"])/median(set[smpl.grp == "S4"])),
#                  FC_mean = apply(res, 1, function(set) mean(set[smpl.grp == "S3"])/mean(set[smpl.grp == "S4"])),
#                  p.value = apply(res, 1, function(set) wilcox.test(set[smpl.grp == "S3"], set[smpl.grp == "S4"])$p.value),
#                  p.adj = p.adjust(p.value, method = "fdr"))

df.res <- tibble(`Gene Set` = rownames(res),
                 FC_median = apply(res, 1, function(set) median(set[smpl.grp == "S2"])/median(set[smpl.grp == "S4"])),
                 FC_mean = apply(res, 1, function(set) mean(set[smpl.grp == "S2"])/mean(set[smpl.grp == "S4"])),
                 p.value = apply(res, 1, function(set) wilcox.test(set[smpl.grp == "S2"], set[smpl.grp == "S4"])$p.value),
                 p.adj = p.adjust(p.value, method = "fdr"))

ggplot(df.res) +
  geom_point(aes(x = log2(FC_mean), y = -log10(p.adj)))

ggplot(df.res) +
  geom_point(aes(x = log2(FC_median), y = -log10(p.adj)))


```

Видно, что значимо отличается непристойное число Gene Sets. Сделаем фильтр по Fold Change и adjusted p-value. Шкалируем данные и построим heatmap, для кластеризации образцов используя старое дерево по генам.


```{r gsea_heatmap, fig.height = 10, fig.width = 10}
features <- 
  df.res %>%
  filter(abs(log2(FC_median)) > 3) %>%
  filter(log10(p.adj) < -10) %>%
  .$`Gene Set`

res.filtered <- t(apply(res[features, ], 1, function(x) (x - mean(x))/sd(x)))

Heatmap(res.filtered, 
        show_row_names = T, show_column_names = F,
        name = "Gene Set expression",
        row_title = "Gene Set", column_title = "Sample",
        cluster_columns = smpl.dend,
        show_heatmap_legend = FALSE)


```